臺灣雲林地方法院刑事裁定
111年度毒聲字第284號
聲  請  人  臺灣雲林地方檢察署檢察官
被      告  黃甘霖


上列被告因違反毒品危害防制條例案件，經檢察官聲請送觀察勒
戒（111年度聲觀字第235號、111年度毒偵字第297號），本院裁
定如下：
    主  文
甲○○施用第一級、第二級毒品，應送勒戒處所觀察、勒戒，其期
間不得逾貳月。
    理  由
一、聲請意旨略以：被告甲○○前因施用毒品案件，經觀察、勒戒
    後，認無繼續施用之傾向，於民國101年11月14日予以釋放
    ，並由臺灣雲林地方檢察署（下稱雲林地檢署）檢察官以10
    1年度毒偵字第853號為不起訴處分確定。詎被告復基於施用
    第一級毒品海洛因之犯意，於111年3月22日下午4時許為警
    採尿時起回溯72小時內之某時，在不詳地點，以不詳方式，
    施用海洛因1次；另被告基於施用第二級毒品甲基安非他命
    之犯意，於111年3月22日上午11時許，在雲林縣○○鄉○○村○○
    000○0號附近工寮內，以玻璃球燒烤方式，施用甲基安非他
    命1次。嗣被告於111年3月22日上午12時50分許，於上開地
    點為警查獲，並扣得甲基安非他命2包（毛重2.54公克）、
    吸食器1組，且由警經被告同意後採尿送驗，結果呈嗎啡、
    甲基安非他命陽性反應。查被告固僅坦承施用甲基安非他命
    等情，惟上揭犯罪事實，有正修科技大學超微量研究科技中
    心尿液檢驗報告、真實姓名對照表、甲基安非他命2包（毛
    重2.54公克）、吸食器1組及衛生福利部草屯療養院鑑定書
    在卷可稽，被告施用第一級、第二級毒品之犯行，應堪認定
    。爰依毒品危害防制條例第20條第3項、第1項及觀察勒戒處
    分執行條例第3條第1項規定，聲請裁定將被告送勒戒處所觀
    察、勒戒。
二、按犯毒品危害防制條例第10條之罪者，檢察官應聲請法院裁
    定，或少年法院（地方法院少年法庭）應先裁定，令被告或
    少年入勒戒處所觀察、勒戒，其期間不得逾2月；依前項規
    定為觀察、勒戒或強制戒治執行完畢釋放後，3年後再犯第1
    0條之罪者，適用前2項之規定，毒品危害防制條例第20條第
    1項、第3項分別定有明文。又同條例第2條第3項、第23條第
    2項經修正後，業於109年7月15日施行，分別規定：「依前
    項規定為觀察、勒戒或強制戒治執行完畢釋放後，3年後再
    犯第10條之罪者，適用前2項之規定」；「觀察、勒戒或強
    制戒治執行完畢釋放後，3年內再犯第10條之罪者，檢察官
    或少年法院（地方法院少年法庭）應依法追訴或裁定交付審
    理。」上開所謂「3年後再犯」，只要本次再犯（不論修正
    施行前、後）距最近1次觀察、勒戒或強制戒治執行完畢釋
    放，已逾3年者，即該當之，不因其間有無犯第10條之罪經
    起訴、判刑或執行而受影響（最高法院109年度台上大字第3
    826號裁定意旨參照）。　　
三、經查：
　㈠被告於偵查中就施用甲基安非他命之事實坦承不諱，但未就
    施用海洛因事實表示意見。惟被告於111年3月22日下午4時
    許經採尿送驗，結果呈甲基安非他命及嗎啡之陽性反應等情
    ，有正修科技大學超微量研究科技中心尿液檢驗報告（報告
    日期：111年6月10日、檢體編號：OD00000000號）、雲林縣
    警察局斗六分局委託檢驗尿液代號與真實姓名對照表、毒品
    犯罪嫌疑人尿液採驗作業管制紀錄影本（尿液編號：OD0000
    0000號）、甲基安非他命2包（毛重2.54公克）、吸食器1組
    、勘察採證同意書及衛生福利部草屯療養院鑑定書各1份附
    卷可佐，是被告施用甲基安非他命之事實已可認定。而被告
    尿液檢體經送正修科技大學超微量研究科技中以液相層析串
    聯式質譜法檢驗，結果呈嗎啡陽性反應，其中嗎啡之濃度為
    315ng/mL，高於衛生福利部食品藥物管理署所公告之確認檢
    驗閾值為陽性之標準（即嗎啡濃度≧300ng/ml）。
　㈡依毒品檢驗學上之常規，尿液中含毒品成分反應所使用之檢
    驗方法，對於受檢驗者是否確有施用毒品行為之判斷，在檢
    驗學常規上恆有絕對之影響，其以酵素免疫分析或薄層定性
    分析等方式為初步篩檢者，因具有相當程度偽陽性之可能，
    如另以氣相層析、質譜分析等較具公信力之儀器為交叉確認
    ，因出現偽陽性反應之機率極低，此經行政院衛生署管制藥
    品管理局以97年1月21日管檢字第0970000579號函闡述明確
    ，且為本院執行職務已知之事項。又毒品施用後於尿液、血
    液中可檢出之最大時限，與施用劑量、施用頻率、施用方式
    、施用者飲水量多寡、個人體質、代謝情況、檢體收集時間
    點及所用檢測方法之靈敏度等因素有關，因個案而異。查本
    案係將被告自行採集、警方當面封緘之尿液檢體送驗，並採
    取液相層析串聯式質譜法鑑驗，經鑑驗結果既呈嗎啡陽性反
    應，且代謝物濃度超出衛生福利部公告之閾值，參酌上開函
    示意旨，被告尿液之檢驗結果應無偽陽性反應之疑慮，足認
    被告於111年3月22日下午4時許為警採尿時起回溯72小時內
    之某時，在不詳地點，以不詳方式，施用海洛因1次之事實
    ，堪以認定。
　㈢綜上，被告有於前揭時、地施用海洛因及甲基安非他命之犯
    行，應堪認定。
四、按毒品危害防制條例第24條規定，該條例第20條第1項及第2
    3條第2項程序，於檢察官先依刑事訴訟法第253條之1第1項
    、第253條之2之規定，為附命完成戒癮治療之緩起訴處分時
    ，不適用之。前項緩起訴處分，經撤銷者，檢察官應依法追
    訴，乃採行「觀察、勒戒」與「緩起訴之戒癮治療」之雙軌
    模式。檢察官依前揭規定為附命完成戒癮治療之緩起訴處分
    前，倘斟酌個案情形，依毒品危害防制條例第20條第1項規
    定聲請法院裁定令被告入勒戒處所觀察、勒戒，尚屬檢察官
    之自由裁量權。惟檢察官對前開雙軌模式之裁量，仍有一定
    界限，如裁量踰越法所容許範圍或有裁量權濫用情形，其自
    由裁量行為亦為違法；裁量濫用者，於表面形式上雖於授權
    範圍內行使權限，然裁量違反目的而悖於比例原則，自須受
    司法審查，惟法院原則上應尊重檢察官職權之行使，僅為有
    限之低密度審查，除檢察官之判斷有違背法令、事實認定有
    誤或其裁量有重大明顯瑕疵外，尚不得任意指為違法（臺灣
    高等法院暨所屬法院106年法律座談會刑事類提案第37號研
    討結果同此結論）。查被告前因施用毒品案件，經本院以10
    1年度毒聲字第139號裁定送觀察、勒戒後，認無繼續施用之
    傾向，於101年11月14日釋放出所，迄今被告未再施以觀察
    、勒戒等情，有臺灣高等法院被告前案紀錄表1份在卷可考
    。被告前述施用海洛因及甲基安非他命犯行，距離其最近1
    次觀察、勒戒執行完畢後皆已逾3年，依上開說明，檢察官
    聲請本院裁定令被告入勒戒處所觀察、勒戒，於法並無不合
    。衡酌被告自前一次執行觀察、勒戒後，仍不知悔改戒除毒
    癮，期間不僅曾因販賣第二級毒品罪遭起訴、審判，現復因
    涉犯毒品案件由雲林地檢署偵辦中（雲林地檢111年度毒偵
    字第855號、第875號），此觀上開臺灣高等法院被告前案紀
    錄表即明，可知被告接觸毒品之情形並未斷絕，其戒絕毒癮
    之意志不堅、自制力尚屬薄弱，此次若以機構外社區性戒癮
    治療，實難期待其能憑己力戒絕毒癮。準此，檢察官依職權
    裁量選擇向本院聲請將被告裁定送觀察、勒戒，其聲請並無
    裁量違法或重大明顯瑕疵之處。從而，本件聲請為有理由，
    應予准許。
四、依毒品危害防制條例第20條第3項、第1項，裁定如主文。
中　　華　　民　　國　　111 　年　　9 　　月　　21　　日
                  刑事第七庭  法  官　鄭苡宣　　　　
以上正本證明與原本無異。　　　　　　　　　　　
如不服本裁定，應於裁定送達後5日內向本院提出抗告狀（須附
繕本）。　　　　　　　　
                              書記官  郭美儀
中　　華　　民　　國　　111 　年　　9 　　月　　22　　日